臺灣桃園地方法院刑事判決　　　　　　　　　　　　　九十一年度訴字第三八號
　　公　訴　人　臺灣桃園地方法院檢察署檢察官
　　被　　　告　丁○○
　　選任辯護人　呂福元律師
右列被告因毒品危害防制條例案件，經檢察官提起公訴（九十年度偵字第一五六三九
號），本院判決如左：
    主  文
丁○○無罪。
    理  由
一、公訴意旨略以：被告丁○○前因贓物案件，經台灣桃園地方法院以八十九年易字
    第二八六號判決判處有期徒刑三月確定，於民國八十九年七月廿一日易科罰金執
    行完畢，詎仍不知悔改，明知海洛因、安非他命係毒品危害防制條例第二條第一
    項第一款、第二款所定之毒品，禁止非法持有、施用、轉讓及販賣，竟基於意圖
    營利之概括犯意，分別於九十年四月間及同年五月間，在己○○（起訴書誤載為
    鄭先梅）位於桃園縣平鎮市○○○路一五九巷一二九號住處內，以每次新台幣（
    下同）一千元及三千元之價格，分別販賣數量不詳之安非他命及海洛因予己○○
    施用，嗣於九十年九月四日十七時五十五分許，桃園縣警察局保安隊警員持台灣
    桃園地方法院所核發之搜索票至桃園市○○路一五九號十二樓之三號搜索時，適
    己○○因友人丙○○欲施用毒品，而以丙○○所有0000000000號行動電話，撥打
    當時亦在該處之丁○○所持有之0000000000號行動電話，欲向丁○○購買海洛因
    時，為警發現，並循線查獲上情，因認被告涉有毒品危害防制條例第四條第一項
    及同條第二項之罪嫌等語。
二、按犯罪事實，應依證據認定之，無證據不得推定其犯罪事實，又不能證明被告犯
    罪者，應諭知無罪之判決，刑事訴訟法第一百五十四條、第三百零一條第一項分
    別定有明文；而事實之認定，應憑證據，如未能發現相當證據，或證據不足以證
    明，自不能以推測或擬制之方法，為裁判基礎；倘積極證據不足為不利於被告事
    實之認定，即應為有利於被告之認定，更不必有何有利之證據。且無論直接或間
    接證據，其為訴訟上之證明，須於通常一般之人均不致於有所懷疑，而得確信其
    為真實之程度者，始得據之為有罪之認定，倘其證明尚未達到此一程度，而有合
    理性懷疑之存在時，即無從為有罪之認定，最高法院四十年臺上字第八六號、三
    十年臺上字第八一六號判例、院七十六年台上字第四九八六號著有判例可資參照
    。
三、公訴人認被告涉有前開罪嫌，無非係以己○○警訊指訴、證人丙○○、承辦警員
    戊○○、瀟湘瀚、歐陽健、徐仲亨證詞，及0000000000號行動電話通聯紀錄等為
    據。訊據被告則堅決否認，辯稱：並未賣毒品，當天是我下車，警察就押人，問
    我住哪裡，其間乙○○有打電話給我，後來警察搜到鑰匙，上面寫幾樓，警察就
    帶我上去，並將手機拿去聽，說有人要向我買毒品，實際上並無此事等語，辯護
    人則辯稱：本件警方搜索不合法，實際搜索的地點與搜索票不符，且被告亦非搜
    索票所載之人，並其身上亦無毒品等犯罪物品，亦非現行犯，警察無權扣取其行
    動電話，因此，有關警方扣押行動電話接聽之事，顯然違法，無援引比例原則之
    餘地，故無證據能力等語。經查：
（一）本件警方聲請搜索之對象為：劉天佑、處所為桃園市○○路○段一九五號七樓
      、物件為自小客車HM六九六九號，本院以九十聲搜字第一零五號搜索票准許之
      ，而警方實際搜索之地點則為桃園市○○路○段一九五號十二樓之三、自小客
      車HM六九六九號、對象為乙○○、丁○○二人，業經本院調閱本院九十聲搜字
      第一零五號卷無訛，是警方本件搜索，除自小客車HM六九六九號外，無一與搜
      索票所載項目相符，顯有瑕疵可指，因此，難認警方之搜索係合法之舉，惟按
      違反法定程序取得之證據，應否予以排除，必須考量容許其作為認定事實之依
      據，是否有害於公平正義。倘依憲法所揭示之基本精神，就個案違反法定程序
      情節、犯罪所生危害等事項綜合考量結果，認以容許其作為認定事實之依據，
      始符合審判之公平正義，而不予排除，自不能指為違法（最高法院八十八年度
      台上字第二三三號判決意旨參照）。本院審認毒品之危害甚鉅，且查緝不易，
      故警方於發覺有線索可循，於機不可失之情形下，縱未依法定程序逕行取證，
      尚難遽認該證據無證據能力，而率予排除。從而，辯護人辯稱：己○○等之證
      詞係違法搜索而來，欠缺證據能力乙節，即不能採取，核先敘明。
（二）證人己○○固於警訊稱：曾於九十年四、五月間向被告購買毒品云云，惟其後
      於偵訊及本院訊問時，則否認曾向被告購買毒品，前後反覆，尚難輕信，且其
      於警訊所言，僅攏統稱買賣若干次，並未具體指稱交易時間、數量，是得否以
      此不清晰之指訴，遽以販賣毒品重罪繩縛被告？不無疑問，何況，並無何證據
      足證其曾向被告購買毒品，至證人己○○警訊又稱：約定買毒地點是在桃園市
      民生、三民路口等語，然查：其被查獲處乃桃園市○○路一五九號十二樓之三
      號屋內，顯與該警訊不符，足徵其於警訊所言與事實不符，因此尚難單憑證人
      己○○有瑕疵之警訊說辭，據為不利被告之證據。又證人己○○於警訊稱：我
      朋友丙○○要我幫他連絡買海洛因，我就用她的手機打丁○○的電話，是要向
      他買海洛因六千元等語（偵卷第二六頁），而證人丙○○於警訊則稱：我用我
      的手機打電話向丁○○買三千元安非他命等語（偵卷第十八至十九頁），二者
      於買賣標的、價錢若干、誰聯絡均顯然不符，均難遽信。而證人己○○於本院
      則改稱：我是要去逛街，順便還錢給丁○○等語（九十一年四月十七日筆錄）
      ，證人丙○○則稱：我是要買安非他命，不知己○○電話中與對方如何講，只
      知對方叫我們去那個地方等語（同上筆錄），二人所言又不相符，且與其等警
      訊所言又是相左，是難以此等前後不一之說辭，遽入被告販毒之重罪。再者，
      證人丙○○固稱：是要買安非他命等語，惟查：其亦稱：不知己○○電話中與
      對方如何講等語，而己○○則堅稱：電話中沒說要買毒品等語，因此，不能以
      證人丙○○意欲買毒品，逕行推論被告有賣毒品，蓋證人丙○○並不知己○○
      電話中如何講，而己○○否認有買毒之事。是此二位證人之證言，均不能採為
      不利被告之證據。
（三）至證人即承辦警員瀟湘瀚固證稱：我接電話，丁○○沒接電話，己○○說有無
      貨、我問他要軟的或硬的，她說要軟的，軟的是海洛因，硬的是安非他命，其
      他十幾通電話有說要軟的、硬的，而丙○○與己○○來的時候，手臂都有注射
      針孔來等語（本院九十一年四月三日筆錄），惟查：本院當庭勘驗丙○○、己○○手臂，並無注射針孔（本院九十一年四月十七日筆錄），與證人瀟湘瀚所
      言即不符合，是其證言非無瑕疵可指，何況，其與己○○並不相識，如何能知
      ，電話中所聽之人，即是前來現場之己○○本人？是其所述，有違經驗法則，
      難予採信，且其於偵訊時是稱：當時她說要買五、六千元的安及海等語（偵卷
      七十頁反面），與在本院所稱又不相同，前後不一，實難憑信。又證人即承辦
      警員甲○○證稱：我在樓下，己○○一來就向我要貨，兩樣都要，並要拿六千
      給我，但沒說要多少份量，可能之前與丁○○說等語（本院四月三日筆錄），
      惟查：其所言：她可能之前與丁○○說好了云云，無非臆測，而實際上，依證
      人瀟湘瀚所言，是伊與己○○講電話，並非被告，顯見此一證述，是有瑕疵，
      且證人瀟湘瀚是說己○○要海洛因，而甲○○卻說是安非他命、海洛因兩樣都
      有，二人所言顯然不符，均難採信。至證人甲○○稱李義雄、胡志忠都有打電
      話來要貨，許志銘也是等語，惟證人李義雄、胡志忠、許志銘均否認之，恆諸
      證人甲○○與李義雄、胡志忠均不認識，其如何能知，電話中所聽之人，即是
      前來現場之人？是此一證言，顯有瑕疵，難予採信。再者，倘被告在查獲處販
      毒，並有人打電話來買，衡情，當會有毒品在查獲處，否則買主前來時，如何
      給貨﹖然本件在查獲處，竟未扣得任何毒品，實違為情理，從而，不能以此二
      位證人矛盾有瑕疵之證言，據為不利被告之證據。
 （四）至證人即承辦警員戊○○、歐陽健、徐仲亨於偵訊稱：我只是在旁邊支援，
       所以鄭到底有無向吳表示買毒品，我就不清楚等語（偵卷第七三頁反面），
       難據為不利被告之證據，至其又稱：鄭到了樓上我有親見她要向洪買毒品，
       她的筆錄是我做的等語（同上筆錄），然查：證人己○○到了所謂樓上，乃
       為警搜索控制著，衡情，其豈會在眾警面前表示要買毒品，且其他在場之警
       員戊○○、歐陽健，均未如此陳述，是證人徐仲亨此部份陳述，有違情理，
       尚難採信。又證人歐陽健證稱：我看守乙○○不清楚情形等語（偵卷第六六
       頁反面），並無利與不利被告之問題，而證人戊○○稱：進入屋內只發覺乙○○在睡覺，我請同事蕭代接電話，結果發覺有人要來買毒品，後來就一起
       查獲等語，並未明白指陳何人、如何販賣何種毒品，尚難憑此空泛說辭，遽
       入人罪。至公訴人指稱0000000000行動電話通聯記錄一份，可資證明被告犯
       行，然查：偵查卷第七八頁至八九頁之行動電話通聯記錄共十二張，每張許
       多數字，並無何特別注記，實不知能證明何事由，故難採為不利被告之證據
       。至警方搜索時所扣得之注射針筒、吸管、分裝袋個一樣，若用以證明施用
       毒品，事屬允當，惟難認與販賣毒品有何相關。
綜右所述，公訴人所指被告涉有毒品危害防制例第四條第一項、第二項之罪嫌，尚乏
積極確切證據據證明之，是不能證明被告有此犯行，爰依法諭知無罪。
據上論斷，應依刑事訴訟法第三百零一條第一項前段，判決如主文。
本案經檢察官何祖舜到庭執行職務
中      華        民        國    九十一  年    八        月    十四  日
                                    臺灣桃園地方法院刑事第六庭
                                                法  官  周政達
右正本證明與原本無異。
如不服本判決，應於判決送達後十日內向本院提出上訴狀( 應附繕本 )，上訴於
臺灣高等法院。
                                                書記官沈秀珍
中      華        民        國    九十一   年    八       月    十四    日
